臺灣高雄地方法院民事判決
                                     110年度重訴字第38號
原      告  林園先進材料科技股份有限公司

法定代理人  辜公怡  
訴訟代理人  王伊忱律師
            蕭乙萱律師（已解除委任）
            李杰儒律師（已解除委任）
複  代理人  陳姿樺律師（已解除委任）
            王璿豪律師（已解除委任）
            王恒正律師（已解除委任）
            吳欣叡律師 
            羅韵宣律師
被      告  萬安消防器材有限公司

法定代理人  郭松敦  
被      告  劉水樹  
            吳俊吉  

            陳文龍  
共      同
訴訟代理人  吳信文律師
上列當事人間請求損害賠償事件，本院於民國111年10月3日言詞
辯論終結，判決如下：
    主      文
被告萬安消防器材有限公司應給付原告新臺幣貳佰貳拾陸萬肆仟
伍佰玖拾柒元，及自民國一一○年一月二十日起至清償日止，按
週年利率百分之五計算之利息。
原告其餘之訴駁回。
訴訟費用由被告萬安消防器材有限公司負擔十分之一，餘由原告
負擔。
本判決第一項於原告以新臺幣柒拾伍萬肆仟捌佰陸拾伍元供擔保
後得假執行。但被告萬安消防器材有限公司如以新臺幣貳佰貳拾
陸萬肆仟伍佰玖拾柒元為原告預供擔保後，得免為假執行。
原告其餘假執行之聲請駁回。
    事實及理由
壹、程序事項
一、按原告於判決確定前，得撤回訴之全部或一部，但被告已為
    本案之言詞辯論者，應得其同意；訴之撤回，被告於期日到
    場，未為同意與否之表示者，自該期日起，其未於期日到場
    或係以書狀撤回者，自前項筆錄或撤回書狀送達之日起，10
    日內未提出異議者，視為同意撤回，民事訴訟法第262條第1
    項、第4項定有明文。經查，本件原告起訴時聲明：㈠被告萬
    安消防器材有限公司（下稱萬安公司）、劉水樹、吳俊吉、
    陳文龍（起訴狀誤載為陳文獻，嗣經原告更正，見審重訴卷
    第241頁）、方勝林、李廷楨（起訴狀誤載為李廷發，嗣經
    原告更正，見審重訴卷第241頁）、蔡志宏、哈夫應連帶給
    付原告新臺幣（下同）3,295萬5,592元，及自起訴狀繕本送
    達翌日起至清償日止，按週年利率百分之5計算之利息。㈡願
    供擔保，請准宣告假執行（見審重訴卷第9頁，下稱原訴之
    聲明），嗣於本院審理中撤回對於方勝林、李廷楨、蔡志宏
    、哈夫部分之訴（見本院卷㈠第339頁），經方勝林、李廷楨
    、蔡志宏、哈夫收受書狀後，均未提出異議，視為同意撤回
    （見本院卷㈠第343-353頁），原告撤回此部分之訴，自無不
    合。
二、按訴狀送達後，原告不得將原訴變更或追加他訴，但請求之
    基礎事實同一者，或擴張或減縮應受判決事項之聲明者，不
    在此限，民事訴訟法第255條第1項第2款、第3款定有明文。
    經查，本件原告起訴聲明如原訴之聲明，嗣於本院審理中除
    撤回前開之訴外，並減縮請求損害賠償之範圍，變更聲明為
    ：㈠萬安公司、劉水樹、吳俊吉、陳文龍應連帶給付原告2,3
    78萬8,807元，及自起訴狀繕本送達翌日起至清償日止，按
    週年利率百分之5計算之利息。㈡願供擔保，請准宣告假執行
    （見本院卷㈡第43頁，下稱變更後聲明），經核原訴與變更
    之訴請求之基礎事實同一，並減縮應受判決事項之聲明，自
    與前開規定相符，應予准許。
貳、實體事項
一、原告主張：原告公司繼受訴外人中國合成橡膠股份有限公司
    成立，為配合高雄市政府消防局進行油槽區防液堤加高改善
    工程，委託萬安公司於民國107年10月20日、21日進入原告
    廠區進行TK112油槽（下稱系爭油槽）區消防管路接口焊接
    作業（下稱系爭作業），兩造間成立承攬關係，並有開立「
    承攬商人員施工區域（油槽區）一般及危害告知事項及環境
    安全衛生政策單」、「安全作業許可單危害告知（動火作業
    ）」（下稱系爭告知單），約定萬安公司每日開工前須經原
    告監工人員到場檢查後始能進行作業。詎萬安公司之受僱人
    即劉水樹、吳俊吉、陳文龍（下稱劉水樹等3人）於107年10
    月21日8時22分許抵達原告廠區準備在系爭油槽區進行系爭
    作業時，未依系爭告知單內容通知原告監工人員到場確認現
    場安全措施是否完備，且劉水樹於作業電銲過程不慎將火花
    掉落至防液堤底部，因火花引燃油氣自溢流管延燒至系爭油
    槽，致系爭油槽於同日8時40分許發生火災（下稱系爭火災
    ），系爭油槽因而燒燬，並經主管機關勒令停工，復因當地
    居民抗爭迫使原告廠區全部停工9日。是原告因系爭火災受
    有支出起重機費用2萬9,925元、油槽清理費用320萬9,829元
    【計算式：實際發包費用511萬2,134元-保險公司理賠190萬
    2,305元=320萬9,829元】、製作油槽費用389萬2,815元【計
    算式：實際發包費用924萬元-保險公司理賠534萬7,185元=3
    89萬2,815元】、主管機關罰鍰22萬元【計算式：違反職業
    安全衛生法第6條第1項規定6萬元+違反職業安全衛生法第27
    條規定6萬元+違反空氣污染防制法第59條規定10萬元=22萬
    元】、停工9日銷售蒸氣營業損失1,587萬1,738元【計算式
    ：東聯公司487萬5,805.23元+信昌公司512萬4,246.55元+台
    石化公司290萬1888元+李長榮公司150萬7868.18元+和益公
    司65萬7360元+中日公司80萬4570.14元=1,587萬1,738元，
    小數點以下四捨五入】、申請復工土壤採樣費用56萬,4500
    元，合計2,378萬8,807元【計算式：2萬9,925元+320萬9,82
    9元+389萬2,815元+22萬元+1,587萬1,738元+56萬4,500元=2
    ,378萬8,807元】。為此，爰依民法第184條第1項前段、第1
    85條、第188條第1項、第227條規定，提起本件訴訟等語。
    並聲明：如變更後聲明。  
二、被告則以：吳俊吉於107年10月21日8時許抵達原告廠區門口
    時，已有依系爭告知單內容撥打電話通知原告監工人員李冠
    逸到場確認現場安全措施，係李冠逸於電話中表示直接施工
    即可，劉水樹等3人始進行系爭作業，且系爭火災發生之原
    因，係因系爭油槽之溢流管未設置安全封口所致，原告亦未
    告知此事，不論係萬安公司聘請操作電銲之臨時工即劉水樹
    或其餘在場之員工即陳文龍，於施作系爭作業過程均無從注
    意，自難謂被告對於系爭火災之發生有何故意過失之侵權行
    為或可歸責之債務不履行情事；再者，系爭火災發生當時，
    系爭油槽泡沫滅火設備故障，無法即時啟動撲滅火勢，原告
    公司人員於消防人員到場時，更誤報系爭油槽儲油量僅有3
    噸，使消防人員誤判等待油料自行燃燒完畢即可，惟系爭油
    槽當時儲油量高達470噸，始導致系爭油槽燒燬，原告就此
    自屬與有過失；至請求製作油槽費用部分，自應扣除折舊費
    用，其餘費用部分，則難認與系爭火災有何關連性及必要性
    等語，資為抗辯。並均聲明：㈠原告之訴及假執行之聲請均
    駁回。㈡如受不利之判決，願供擔保請准宣告免為假執行。
三、兩造不爭執事項
  ㈠萬安公司於107年10月20日、21日進入原告廠區進行系爭作業
    ，兩造間成立承攬關係。
  ㈡原告有開立系爭告知單。
  ㈢萬安公司受僱人即劉水樹等3人於107 年10月21日8時22分許
    抵達原告廠區準備在系爭油槽區進行系爭作業。
  ㈣系爭油槽於107年10月21日8時40分許發生系爭火災。
四、兩造爭執事項
  ㈠被告進行系爭作業有無故意過失或不完全給付情事？
  ㈡如有，原告得請求損害賠償之範圍、金額若干？
  ㈢承上，被告抗辯原告與有過失，有無理由？
五、本院得心證之理由　　
  ㈠萬安公司進行系爭作業有不完全給付情事
　⒈劉水樹等3人部分
　⑴按因故意或過失，不法侵害他人之權利者，負損害賠償責任
    ；受僱人因執行職務，不法侵害他人之權利者，由僱用人與
    行為人連帶負損害賠償責任；數人共同不法侵害他人之權利
    者，連帶負損害賠償責任，民法第184條第1項前段、第188
    條第1項、第185條第1項前段固有明文。惟共同侵權行為，
    須各行為人之行為皆成立侵權行為為要件，而侵權行為之成
    立，須行為人因故意過失不法侵害他人權利，亦即行為人須
    具備歸責性、違法性，並不法行為與損害間有因果關係，始
    能成立，且主張侵權行為損害賠償請求權之人，對於侵權行
    為之成立要件應負舉證責任。其中就歸責事由而言，無論行
    為人因作為或不作為而生之侵權責任，均以行為人負有注意
    義務為前提，在當事人間無一定特殊關係之情形下，行為人
    對於他人並不負一般防範損害之注意義務（最高法院109年
    度台上字第912號判決意旨參照）。
　⑵經查，原告主張萬安公司於107年10月20日、21日進入原告廠
    區進行系爭作業，兩造間成立承攬關係，原告並有開立系爭
    告知單，萬安公司受僱人即劉水樹等3人於107年10月21日8
    時22分許抵達原告廠區準備在系爭油槽區進行系爭作業，嗣
    同日8時40分許發生系爭火災等情，為被告所不爭執，並有
    詢價單、系爭告知單、系爭火災事故報告書、案發現場照片
    、火災證明書在卷可稽（見審重訴卷第21-29、319頁，本院
    卷㈠第73頁），此部分之事實，自堪先予認定。又原告主張
    系爭火災發生與被告於107年10月21日進行之系爭作業有關
    ，業據其提出油槽區火災事故報告書為證（見審重訴卷第23
    -25頁），該報告書所載系爭火災發生之原因略以：「災害
    基本原因分析1.直接原因：施工使用電銲作業掉落火花與溢
    流管油氣引燃後回火至油槽。2.間接原因：承攬商施工人員
    缺乏安全意識，電銲作業對於火星掉落未妥善維護；承攬商
    施工人員未通知會同本廠監工進行以下安全防範措施：⑴針
    對管線及閥件實施施工前檢查。⑵油氣蓄積環境使用氣體偵
    測器進行量測隨即作業。3.基本原因：動火作業未確實進行
    防火安全措施；作業監工、作業場所之轄管單位人員尚未進
    行檢查確認安全性，承攬廠商施工人員即逕行施工。災害防
    止對策1.溢流管加裝防回火裝置及水封設施。2.重新檢討動
    火作業程序、修改施工表單與內容。3.加強安全監督管理，
    落實施工前安全預防措施。」等情，核與高雄市政府消防局
    火災原因調查鑑定書結論大致相符（見審重訴卷第169-233
    頁），亦堪認屬實。
　⑶而劉水樹等3人固為當天在場施工之人員，其中劉水樹並為實
    際操作電銲作業之人，惟劉水樹等3人與原告間並無契約關
    係存在，其等對原告並不負有契約上之履行義務，自無從課
    予其等不完全給付之債務不履行責任。再者，依一般社會經
    驗法則，電銲作業過程本即無法避免產生火花逸散，在具有
    高度引燃危險區域進行電銲作業，為避免作業過程火花逸散
    引燃發生危險，自須以施工環境備置妥善防護設備作為有效
    之危害防範措施，然證人陳信融（即原告工安人員）於本院
    審理時證稱：我是原告公司工安工程師，我於107年10月20
    日對工人做系爭作業危害告知時，並沒有提到系爭油槽區有
    設置溢流管，也沒有特別針對溢流管告知注意事項，我也不
    清楚系爭油槽之溢流管有無設置安全封口或阻隔措施等語（
    見本院卷㈡第98-99頁），足見劉水樹等3人對於系爭油槽區
    設置之溢流管並未具備安全封口或阻隔措施乙節，並不知悉
    ，乃劉水樹等3人不過為受雇萬安公司指派到場施作之員工
    ，劉水樹甚為臨時聘請之工人，前述作業現場亦為原告公司
    之廠區，劉水樹等3人對於系爭油槽區既不負有監督、管理之
    責，本難得知系爭油槽溢流管之設置、功能、作用及是否容
    易著火等情形，更無權將油槽溢流管逕予封口實施作業，對
    於施工環境當無任何支配之可能性，實難課以其等就此部分
    有何應注意、能注意而未注意之違反注意義務疏失，應認劉
    水樹於操作電銲作業過程雖有將火花逸散至系爭油槽溢流管
    ，然其並無違反注意義務之過失，遑論吳俊吉、陳文龍更僅
    為當日一同到場作業之人，亦無其他故意、過失之行為，自
    難課與其等負侵權行為損害賠償責任，此觀臺灣高雄地方檢
    察署檢察官就劉水樹此部分所涉失火罪嫌亦為不起訴處分確
    定，有該署108年度偵字第3482號不起訴處分書在卷可參（
    見審重訴卷第379-381頁），益徵上情。
　⒉萬安公司部分
　⑴按因可歸責於債務人之事由，致為不完全給付者，債權人得
    依關於給付遲延或給付不能之規定行使其權利；因不完全給
    付而生前項以外之損害者，債權人並得請求賠償；債務人之
    代理人或使用人，關於債之履行有故意或過失時，債務人應
    與自己之故意或過失負同一責任，民法第227條第1項、第2
    項、第224條定有明文。所謂不完全給付，係指債務人未依
    債務本旨為給付；而所謂債之本旨，應依當事人之約定、契
    約目的、債務性質等為斷，且債務人就已依債之本旨履行之
    事實，應負舉證責任（最高法院110年度台上字第882號判決
    意旨參照）。
　⑵經查，萬安公司與原告就系爭作業成立承攬關係，兩造間具
    有契約關係，已如前述；而系爭作業係在具有高度引燃危險
    之油槽區域進行動火作業，系爭告知單並已載明：「告知內
    容：6.每日開工前必須經本公司監工人員同意，並確認施工
    設備進出口已確實隔離已及無安全疑慮下方可開始施工……其
    他臨時交代事項：1.油槽上方消防管路改管前，需由監工、
    廠工安現場確認完畢才可施工。2.切管前，管路需完成封，
    並使用四合一偵測環境」等語（見審重訴卷第21頁），證人
    陳信融於本院審理時並證稱：我於107年10月20日擔任系爭
    作業之廠工安及監工，當天萬安公司人員進場後鋪設防火毯
    完有通知我，我有到場查核防火毯鋪設範圍及數量，並以四
    合一偵測器測量油氣，確認完畢後，我口頭告知萬安公司人
    員才開始施工，工程期間也會不定時檢查確認，防火毯範圍
    會根據當天動火範圍去移動，不會固定在同一個地方等語（
    見本院卷㈡第93-100頁），足見萬安公司於107年10月21日進
    行系爭作業施作前，本應先通知原告廠工安及監工到場檢查
    施工環境備置妥善防護設備後，始能進行動火作業。
　⑶而萬安公司於107年10月21日動火作業前，並未經原告工安人
    員到場檢查乙節，此為萬安公司所自承（見審重訴卷第369
    頁）；參以證人李冠逸（即原告工安人員）於本院審理時復
    證稱：我是原告公司工安工程師，並於107年10月20日擔任
    系爭作業施作之廠工安，當天我只有接到萬安公司入場通知
    ，並沒有接到通知說要進行動火作業，所以當天我還沒有到
    系爭油槽區，後來系爭火災就發生了等語（見本院卷㈡第102
    -106頁），核與卷附通訊軟體對話紀錄顯示證人李冠逸與吳
    俊吉於107年10月21日8時40分許系爭火災發生前，當日僅有
    於8時22分許通話16秒之情形相符（見本院卷㈠第191頁），
    足見萬安公司於107年10月21日進行系爭作業施作前，並未
    通知原告工安人員到場檢查施工環境備置妥善防護設備即進
    行動火作業，顯未依債務本旨履行給付義務，且前述違反契
    約義務之內容，亦係有關在高度引燃危險區域進行動火作業
    時，為避免作業過程火花逸散引燃之危害防範措施，嗣系爭
    火災發生之原因即為施工使用電銲作業掉落火花與溢流管油
    氣引燃後回火至油槽，並造成系爭油槽燒燬之結果，應認萬
    安公司前述不完全給付之行為，確有導致系爭火災發生，因
    而侵害原告之財產權，兩者間具有相當因果關係甚明。
　⑷萬安公司固抗辯原告工安人員即證人李冠逸有於通話過程表
    示直接施工即可云云，然此情已為證人李冠逸所否認；至於
    證人陳信融於本院審理時證稱：107年10月20日萬安公司到
    場施工時，會先到大門警衛室換證，大門警衛有通知我，我
    忘記吳俊吉有沒有再次用電話通知我等語（見本院卷㈡第217
    -218頁）；證人藍國榮（即原告廠區大門警衛）於本院審理
    時證稱：一般而言，原告工安人員會先告知警衛室廠商名單
    ，但是除非工安人員有特別交代廠商到場要通知，不然不會
    特別通知工安等語（見本院卷㈡第219-220頁），至多僅能證
    明一般廠商進入原告廠區時，可能由大門警衛通知原告工安
    人員，然此與證人李冠逸有無於電話中同意萬安公司人員無
    待其到場檢查即可施工，尚屬二事，自無從憑此為有利萬安
    公司之認定，萬安公司就此有利事項復未能舉證以實其說，
    此部分抗辯，即難認可採。
　㈡原告得請求損害賠償之範圍為油槽清理費用320萬9,829元、
    申請復工土壤採樣費用56萬4,500元，金額合計377萬4,329
    元
　1.按損害賠償，除法律另有規定或契約另有訂定外，應以填補
    債權人所受損害及所失利益為限，民法第216條第1項定有明
    文。故損害賠償之債，以實際上受有損害為成立要件，倘無
    損害，即不發生賠償問題（最高法院98年度台上字第1516號
    判決要旨參照）。又損害賠償之債，以有損害之發生及有責
    任原因之事實，並二者之間有「相當因果關係」為成立要件
    ，亦即無此行為，雖必不生此損害，有此行為，通常即足生
    此種損害者，是為有因果關係；無此行為，必不生此種損害
    ，有此行為，通常亦不生此種損害者，即無因果關係，其中
    加害行為與權益受侵害之間須具責任成立之因果關係，權益
    受侵害則與損害之間則須具責任範圍之因果關係（最高法院
    110年度台上字第102號判決意旨參照）。經查：
　⑴起重機費用2萬9,925元部分
　　原告主張其支出起重機費用2萬9,925元乙節，固據其提出統
    一發票為據（見審重訴卷第359頁）。惟本院審酌系爭火災
    於107年10月21日發生，前述統一發票開立日期則為「109年
    8月3日」，且品項僅載明「起重費」，不僅距離系爭火災發
    生已有相當時日，亦未具體敘明施作範圍，經本院行使闡明
    權後（見本院卷㈠第47頁），原告復未能就此部分費用與系
    爭火災之關聯性及支出之必要性，具體舉證以實其說，此部
    分請求，自屬無據。
  ⑵油槽清理費用320萬9,829元部分
　　原告主張其支出油槽費用320萬9,829元乙節【計算式：實際
    發包費用511萬2,134元-保險公司理賠190萬2,305元=320萬9
    ,829元】，業據其提出鴻源機械股份有限公司（下稱鴻源公
    司）承攬機械工程合約書及發票，並有美商達信保險經紀人
    股份有限公司台灣分公司函文為據（見審重訴卷第35、341
    頁，本院卷㈡第77-82頁）。本院審酌前述合約書業已載明工
    程內容為系爭油槽拆除及清除工程，施作時間亦係在系爭火
    災發生後，且依系爭火災發生之程度及系爭油槽之性質等客
    觀情狀，事後清理費用通常可認係與系爭火災具有關聯性且
    為必要之費用，此部分之請求，要屬有據。
  ⑶製作油槽費用389萬2,815元部分
　　原告主張其支出製作油槽清理費用389萬2,815元乙節【計算
    式：實際發包費用924萬元-保險公司理賠534萬7,185元=389
    萬2,815元】，業據其提出鴻源公司承攬機械工程合約書及
    發票，並有美商達信保險經紀人股份有限公司台灣分公司函
    文為據（見審重訴卷第31-33頁，本院卷㈡第77-82頁）。又
    系爭油槽因系爭火災後儲槽頂部燒燬、金屬外殼彎曲變形破
    裂，受燒嚴重等情，有卷附高雄市政府消防局火災原因調查
    鑑定書可參（見審重訴卷第227-229頁），而原告前經鴻源
    公司以修復系爭油槽之方式進行估價，金額確實較諸重新製
    作為高等情，亦有卷附鴻源公司工程報價單可憑（見本院卷
    ㈠第241頁），應認系爭油槽於系爭火災發生後，已無修復之
    實益，原告自得請求賠償系爭油槽因毀損所減少之價額。惟
    原告自承系爭油槽為82年間建造（見本院卷㈠第231頁），迄
    至系爭火災於107年10月21日發生時，已超過內政部頒布固
    定資產耐用年數表所訂「鋼鐵輸送管、鋼鐵水槽及油槽」之
    11年耐用年數，其請求減少之價額自應以殘值計算亦即78萬
    3,333元【計算式：940萬元/(耐用年限11+1)=78萬3,333元
    】，而原告經保險公司理賠之金額為534萬7,185元，業已高
    於系爭油槽現有之殘值，此部分所受損害即已受填補，自不
    得再行向萬安公司請求。至原告雖主張系爭油槽應屬耐用年
    限20年之「鑄鐵輸送管（含PE輸送管）、鑄鐵水槽及油槽」
    （見本院卷㈠第373頁），惟此對於原告經保險公司理賠後得
    否再行請求萬安公司賠償系爭油槽之殘值，並不生影響，附
    此敘明。
  ⑷主管機關罰鍰22萬元部分
　　原告主張其遭主管機關罰鍰22萬元乙節【計算式：違反職業
    安全衛生法第6條第1項規定6萬元+違反職業安全衛生法第27
    條規定6萬元+違反空氣污染防制法第59條規定10萬元=22萬
    元】，固有高雄市政府勞工局、高雄市政府環境保護局函文
    暨相關裁處書、繳款單在卷可查（見審重訴卷第119-143頁
    ）。然職業安全衛生法第6條第1項規定：「雇主對下列事項
    應有符合規定之必要安全衛生設備及措施：十一、防止水患
    、風災或火災等引起之危害。」；同法第27條規定：「事業
    單位與承攬人、再承攬人分別僱用勞工共同作業時，為防止
    職業災害，原事業單位應採取下列必要措施：二、工作之連
    繫與調整。」；另空氣污染防制法第59條規定：「公私場所
    有下列情形之一者，處10萬元以上2,000萬元以下罰鍰；情
    節重大者，得令其停工或停業，必要時，並得廢止其操作許
    可或勒令歇業：一、違反第33條第1項規定，未採取緊急應
    變措施或未依規定通報直轄市、縣（市）主管機關。 」，
    分別係課予原告基於雇主或場所管理人之地位，必須設置必
    要安全衛生設備及措施以防免火災、採取積極具體之聯繫與
    調整作為、通報主管機關發生突發事故等行政法上義務，易
    言之，原告係因未在系爭油槽區設置必要安全衛生設備及措
    施，亦未積極要求萬安公司確認現場安全，復未於火災發生
    後即時通報主管機關，自己違反前述各該公法上義務，始遭
    主管稽關課處罰鍰，此與萬安公司前述不完全給付行為，要
    屬二事，此觀前述各該裁處書內容甚明，是原告此部分請求
    ，顯屬無據。
　⑸停工9日銷售蒸氣營業損失1,587萬1,738元部分
　　原告主張其停工9日銷售蒸氣營業損失1,587萬1,738元乙節
    【計算式：東聯公司487萬5,805.23元+信昌公司512萬4,246
    .55元+台石化公司290萬1888元+李長榮公司150萬7868.18元
    +和益公司65萬7360元+中日公司80萬4570.14元=1,587萬1,7
    38元，小數點以下四捨五入】，固據其提出高雄市政府勞工
    局勞動檢查處停工通知書、現場陳情布條照片、蒸氣輸送紀
    錄表暨相關函文為據（見審重訴卷第265-307頁，本院卷㈠第
    161-163頁，本院卷㈡第19頁），並聲明證人劉新發（即當地
    里長）、鍾文華（即當地居民）作證。惟前述高雄市政府勞
    工局勞動檢查處停工通知書停工之範圍僅限於：「TK-112油
    槽（即系爭油槽）相關作業」，此觀前述函文內容甚明；而
    原告公司係承受中國合成橡膠股份有限公司資產成立，為國
    內甚鉅規模之碳煙廠，其廠區內供應產能之油槽並非僅系爭
    油槽乙座，客觀上尚無因系爭火災而有全公司廠房停工之必
    要，系爭火災發生後，原告基於企業社會責任或其他經營上
    考量，自行決定全部廠區停工以回應當地居民之訴求，性質
    上屬原告公司所為之商業決策，而損害賠償制度之目的在於
    填補行為損害，並非承擔商業風險，萬安公司債務不履行之
    行為與原告停工之營業損失，兩者間並不具有民事法上之相
    當因果關係，原告自不得請求此部分停工營業損失。原告聲
    請傳喚上開證人部分，即無傳喚之必要，併此敘明。
　⑹申請復工土壤採樣費用56萬4,500元部分
　　原告主張其支出申請復工土壤採樣費用56萬4,500元乙節，
    業據其提出行政院環境保護署函文暨檢附會議紀錄、業興環
    境科技股份有限承攬機械工程合約書及發票為據（見審重訴
    卷第343-353頁，本院卷㈠第251-263頁）。復經本院函詢行
    政院環境保護署覆稱：原告公司經高雄市政府環境保護局公
    告為土壤及地下水污染控制場址暨土壤及地下水污染染管制
    區，其廠內發生火災衍生之舊油槽修補或新油槽建置工程，
    應依土壤污染管制區內土地利用行為之申辦作業要點第2點
    ，提出申請辦計畫書報本署同意後實施，鑒於本案申辦計畫
    之新建或修建區域可能影響相關改善工作及衍生二次污染情
    形，爰依該作業要點第7款規定，要求計畫提出者應提出該
    區域土壤檢測結果，俾利瞭解廠址內可能污染情形等語，有
    該署函文暨高雄市政府環保局公告在卷可查（見本院卷㈡第8
    3-87、163-164頁），核與土壤污染管制區內土地利用行為
    之申辦作業要點第2點第7款規定：「從事本法第17條第2項
    所列土壤污染管制區內土地利用行為，應檢具申辦計畫書報
    請本署審重訴，並副知直轄市、縣（市）主管機關，經同意
    後實施。申辦計畫書內容應包括下列：。㈦其他經中央主管
    機關指定之文件。」相符，確屬有據，應認原告申請復工確
    須提出土壤採樣報告經主管機關核准同意，其因此支出土壤
    採樣費用自與系爭火災為具有關聯性且為必要之費用，此部
    分之請求，當屬有據。　　
　2.小計
　　參諸前揭說明，原告得請求損害賠償之範圍為油槽清理費用
    320萬9,829元、申請復工土壤採樣費用56萬4,500元，金額
    合計377萬4,329元【計算式：320萬9,829元+56萬4,500元=3
    77萬4,329元】。
  ㈢被告抗辯原告與有過失，為有理由
　　按損害之發生或擴大，被害人與有過失者，法院得減輕賠償
    金額或免除之，民法第217條第1項定有明文。此項規定之目
    的在謀求加害人與被害人間之公平，故在裁判上法院得斟酌
    雙方原因力之強弱與過失之輕重定之。經查，系爭火災發生
    之原因為施工使用電銲作業掉落火花與溢流管油氣引燃後回
    火至油槽，已如前述；又經本院函詢高雄市政府消防局覆稱
    ：搶救時，廠方原提供儲槽存量由3噸更正為470噸；另現場
    泡沫滅火設備無法正常動作，係由消防人員自行佔據水源佈
    線搶救，並利用消防車幫浦加壓送水至消防安全設備管線，
    與廠方泡沫原液混合後始能滅火搶救等語，有該局函文在卷
    可考（見本院卷㈠第39頁），應認原告對於系爭火災 之發生
    或擴大確屬與有過失，本院審酌系爭火災發生之最直接原因
    ，究係萬安公司於動火作業前未通知原告工安人員到場檢查
    ，惟原告對於現場施工環境之危害防範措施亦非完善，考量
    原告與萬安公司各自過失情節及原因力之強弱等一切客觀情
    狀，應認原告就系爭火災造成損害應負之過失比例為百分之
    40，堪屬適當。
六、綜上所述，本件原告依民法第227條等規定，請求萬安公司
    給付226萬4,597元【計算式：377萬4,329x60%=226萬4,597
    元，小數點以下四捨五入】，及自起訴狀繕本送達翌日即11
    0年1月20日（見審重訴卷第297頁）起至清償日止，按法定
    週年利率百分之5計算之利息，為有理由，應予准許。逾此
    部分之請求，則無理由，不應准許，應予駁回。
七、本件原告勝訴部分，兩造分別陳明願供擔保請准宣告假執行
    或免為假執行，核無不合，爰依民事訴訟法第390條第2項、
    第392條第2項規定，分別酌定相當之擔保金額，予以准許。
    原告敗訴部分，其假執行之聲請已失所依據，應併予駁回。
八、本件事證已臻明確，兩造其餘攻擊及防禦方法，經核與本判
    決結果不生影響，爰不一一論述。　
九、訴訟費用負擔之依據：民事訴訟法第79條。
中　　華　　民　　國　 111　　年　　11 　　月　  17 　日
                  民事第四庭  法　官　鄭伊倫
以上正本係照原本作成。
如對本判決上訴，須於判決送達後20日內向本院提出上訴狀。如
委任律師提起上訴者，應一併繳納上訴審裁判費。
中　　華　　民　　國　 111　　年　　11 　　月　  17 　日
                              書記官　陳孟琳